臺灣士林地方法院民事判決
109年度訴字第194號
原      告  楊樹文
訴訟代理人  何宗翰律師
            黃致瑜律師
被      告  陳寶壽
上列當事人間請求損害賠償等事件，本院於民國111年5月2日言
詞辯論終結，判決如下：
    主  文
被告應給付原告新臺幣伍拾柒萬壹仟玖佰壹拾玖元，及其中新臺
幣捌萬陸仟元自民國一百零八年十月十二日起，其中新臺幣肆拾
捌萬伍仟玖佰壹拾玖元自民國一百零八年十二月九日起，均至清
償日止，按年息百分之五計算之利息。
原告其餘之訴駁回。
訴訟費用由被告負擔百分之八十九，餘由原告負擔。
本判決第一項於原告以新臺幣貳拾萬元為被告預供擔保，得假執
行。但被告以新臺幣伍拾柒萬壹仟玖佰壹拾玖元為原告預供擔保
後，得免為假執行。
原告其餘假執行之聲請駁回。
    事實及理由
壹、程序方面
　　按訴狀送達後，原告不得將原訴變更或追加他訴，但擴張或
    減縮應受判決事項之聲明者，不在此限，民事訴訟法第255
    條第1項第3款定有明文。查原告起訴時聲明原為：被告應給
    付原告新臺幣（下同）829,009元，及其中86,000元自民國1
    08年10月12日起至清償日止，按年息百分之五計算之利息，
    其中743,009元自起訴狀繕本送達翌日起至清償日止，按年
    息百分之五計算之利息（見本院卷一第10頁）；嗣變更聲明
    為：被告應給付原告645,899元，及其中86,000元自108年10
    月12日起至清償日止，按年息百分之五計算之利息，其中55
    9,899元自起訴狀繕本送達翌日起至清償日止，按年息百分
    之五計算之利息（見本院卷二第127-128頁），乃減縮應受
    判決事項之聲明，尚無不合，應予准許。
貳、實體方面　　
一、原告主張：原告於108年6月間經由住商不動產大埔加盟店仲
    介，於108年7月1日向被告承租門牌號碼為彰化縣○○市○○路0
    00號房屋（下稱系爭房屋）作為診所開業之用，並簽訂不動
    產租賃契約書（下稱系爭租約），約定租金為每月43,000元
    ，租賃期間自108年10月16日起至113年10月31日止，原告並
    已支付被告系爭房屋之押租金86,000元。又兩造約定於系爭
    租約之租賃期間開始前即得開始裝潢。詎原告於裝修系爭房
    屋期間，遭系爭房屋之他共有人即訴外人陳芊霖於108年10
    月3日以存證信函表示被告未得其同意擅將系爭房屋出租予
    原告，則被告違反民法第820條第1項規定出租系爭房屋，未
    依債之本旨為給付，致原告受有支出仲介服務費2萬1,500元
    、回復系爭房屋費用654,509元及拆除並另行安裝招牌費用2
    1,200元、冷氣費用17,800元、弱電工程費用28,000元，扣
    除再行利用裝潢之費用183,110元共計559,899元損害，遂寄
    發存證信函予被告解除系爭租約，並催告其返還押租金及上
    開損害。爰依民法第226條第1項、第227條第1項、第256條
    及347條準用第353條規定，請求被告返還8萬6,000元押租金
    及賠償559,899元損害等語。並聲明：㈠被告應給付原告645,
    899元，及其中86,000元自108年10月12日起至清償日止，按
    年息百分之五計算之利息，其中559,899元自起訴狀繕本送
    達翌日起至清償日止，按年息百分之五計算之利息；㈡願供
    擔保，請准宣告假執行。
二、被告則以：兩造於108年7月1日為系爭租約之第1次簽約，租
    賃期間自同年11月1日開始，兩造因處理原告收受陳芊霖所
    寄存證信函，再於同年10月9日為系爭租約之第2次補簽契約
    ，將租賃期間更改自同年10月16日開始，並加註大門鑰匙、
    鐵門遙控鎖、樓梯間鐵門鎖各一支，原告租賃房屋由被告全
    權處理，被告並強調於同年11月1日系爭租約開始前系爭房
    屋不得為任何裝潢，原告卻於同年9月間私自以察看施工動
    線為由，騙取系爭房屋之鑰匙進行部分施工裝潢，原告已違
    反系爭租約。又原告另有租賃鄰近之門牌號碼為彰化縣○○市
    ○○路000號房屋（下稱系爭375號房屋），並就該屋為裝潢，
    於108年11月1日完成開業，原告就其裝潢或復原系爭房屋之
    損害實際為就系爭375號房屋之支出，而非裝潢或復原系爭
    房屋。另原告裝潢、回復系爭房屋之損害不符合比例及違反
    誠信原則。至陳芊霖將系爭房屋自96年起未經被告同意出租
    他人，且系爭房屋之貸款違約金及利息均由被告負擔，陳芊
    霖業已喪失優先出租之權利等語，資為抗辯。並聲明：㈠原
    告之訴駁回；㈡如受不利判決，願供擔保請准宣告免為假執
    行。
三、法院的判斷
　㈠出租人應以合於所約定使用收益之租賃物，交付承租人，並
    應於租賃關係存續中，保持其合於約定使用、收益之狀態。
    民法第423條定有明文。又出賣人應擔保第三人就買賣之標
    的物，對於買受人不得主張任何權利。本節規定，於買賣契
    約以外之有償契約準用之。但為其契約性質所不許者，不在
    此限。亦為同法第349條、第353條、第347條明定。另出租
    人固不以租賃物所有人為限，倘所有人本於所有權主張承租
    人無權占有，收回租賃物，致出租人提供之租賃物於租賃期
    間有不合於約定使用收益之情況，依民法第347條準用第349
    條、第353條規定，承租人對出租人即非不得依債務不履行
    之規定，行使權利（最高法院79年度台上字第2592號判決意
    旨參照）。
　㈡兩造已於108年7月1日訂立系爭租約，被告並同意原告於租期
    開始前先為系爭房屋裝潢
　　⒈兩造於108年7月1日訂立系爭租約，原定租期自108年11月1
      日開始，嗣經兩造合意變更自同年10月16日開始乙情，為
      兩造所不爭執（見本院卷二第13-14頁），此部分事實，
      應無疑義。
　　⒉原告主張兩造簽訂系爭租約後，於租期開始前，被告有同
      意原告雇工前往系爭房屋進行裝潢等語，雖為被告否認，
      然查：
　　　⑴證人何俊明於本院審理時結證稱：原告因欲自行開業，
        透過仲介林莉甄介紹系爭房屋，而予被告訂立系爭租約
        ，當時有跟被告確認經其同意給予原告一段施工期間，
        原告原先預計於108年11月1日開業，故租期壓在該日，
        系爭租約有經第二次補簽，當時系爭房屋裝潢進度已有
        85％，原告有向被告表示快完工可以提早營業，租期因
        而更改提前至同年10月16日等語（見本院卷三第44-47
        頁），再參以兩造間於108年8月26日之LINE對話內容，
        原告向被告稱：「我9/2開始裝潢。我再請仲介，把電
        表、水表拍照。謝謝您」，被告並答覆：「Ok」，有該
        則對話紀錄在卷可稽（見本院卷二第61頁），足認兩造
        間於訂立系爭租約後，被告對於原告自108年9月2日開
        始裝潢乙節，已表示同意。參以原告與仲介林莉甄於10
        8年9月1日LINE對話內容，原告向林莉甄稱：「明天早
        上麻煩您幫我拍電表跟水表」、「明天開始裝潢」、「
        我跟房東報告了」，林莉甄回覆：「好喔」，原告於隔
        日再次向林莉甄稱：「今天麻煩妳了」，林莉甄並回應
        ：「今天有工人在嗎？」，原告回以：「Yes」，有該
        則對話紀錄在卷可稽（見本院卷二第63頁），可見原告
        確實有將其與被告間之對話內容再次告知林莉甄，並請
        林莉甄協助拍攝電表及水表。此再參兩造間於同年月3
        日之LINE對話內容，原告因2樓房間電源乙事向被告詢
        問，被告回以：「我也不知，請『裝修的人』再予確定及
        檢視」，原告嗣於同年月4日、5日一再向被告確認2樓
        電源插座沒有電源供應乙事，被告仍於同年月5日回應
        「請先確定問題所在、『裝修的人』是否懂電工」；再且
        ，原告於同年月11日上午6時53分以LINE通訊軟體向被
        告稱：「陳先生早安。目前診所裝潢進度，大約七成。
        感謝您給我很多方便」，並於同日下午5時58分傳送圖
        片予被告，圖片內容包含原告即將開業之名片及「祝您
        中秋節快樂」等語，被告於同日9時44分至45分，除傳
        送1張比讚之貼圖，並回以：「祝福順利成功」，有LIN
        E對話內容附卷可參（見本院卷二第65-67、77頁），足
        認被告業已知悉原告業已著手進行系爭房屋之裝潢處理
        ，而未予任何反對之表示。
　　　⑵被告雖抗辯其於108年8月26日所稱「Ok」是針對原告詢
        問「請問三樓的彈簧床可以搬去5樓嗎」所為之回應，
        然綜觀兩造間之對話過程，原告係先於當日10時10分告
        知「我9/2開始裝潢。我再請仲介，把電表、水表拍照
        。謝謝您」，緊接於10時11分再詢問「請問三樓的彈簧
        床可以搬去5樓嗎」事宜，被告於10時37分回覆「Ok」
        時，自應知悉原告將於同年9月2日進行系爭房屋之裝潢
        ，倘被告並未同意原告進行裝潢，則於上開對話時，被
        告理應即時表示反對裝潢之意，豈有可能僅以「Ok」一
        語回應，顯不合常理；被告又辯稱同年月11日傳送比讚
        之貼圖及回應：「祝福順利成功」，均係針對原告傳送
        中秋節快樂之圖片，並非表示其同意原告進行裝潢云云
        ，然被告若不同意原告進行系爭房屋裝潢，自應於當日
        上午收到原告通知裝潢進度之訊息時，即應為反對之表
        示，豈有未予置理，更於原告同日下午5時58分傳送即
        將開業之名片圖片時，竟向原告表達送祝福順利成功之
        情，亦非合於常理，是被告抗辯其並未同意原告於租期
        開始前進行裝潢云云，並不可採。
　　　⑶證人林莉甄雖於本院審理時證稱：被告有說在租期開始
        前不能裝潢，我有告知原告云云（見本院卷三第150頁
        ），惟查，證人林莉甄證稱：系爭房屋當時前面有工人
        ，鋪一些防滑設施，後面有買冰箱，只有做小推門，沒
        有其他裝潢云云（見本院卷三第153-154頁），然對照
        系爭房屋負責裝修之設計師陳癸足提供現場裝修照片（
        見本院卷三第227-247頁），系爭房屋於108年9月至10
        月裝修期間，自騎樓至1樓房屋內部，有拆除、重作隔
        間、新設系統櫃等之大幅裝修情事，且經證人陳癸足到
        庭逐一就各項施作項目證述詳實（詳後述），足見證人
        林莉甄證稱系爭房屋內部僅施作一只小推門云云，顯非
        事實，而不足採信；況被告對於系爭房屋有經原告雇工
        施作裝潢乙事知之甚詳，並未表達任何反對之意，業經
        本院認定如前，證人林莉甄證述被告曾告知不得裝潢一
        詞，顯係偏頗迴護被告所為，亦難採信。
　㈢系爭房屋另一共有人陳芊霖已表示被告無權出租系爭房屋予
    原告，原告自得解除系爭租約
　　⒈共有物之管理，除契約另有約定外，應以共有人過半數及
      其應有部分合計過半數之同意行之。但其應有部分合計逾
      三分之二者，其人數不予計算。民法第820條第1項定有明
      文。
　　⒉系爭房屋為被告與陳芊霖所共有，應有部分各1/2乙節，有
      建物登記謄本在卷可稽（見本院卷一第176頁），並為被
      告所不爭執（見本院卷二第14頁），又陳芊霖曾於108年1
      0月3日寄發存證信函予原告，內容略以：陳芊霖為系爭房
      屋之共有人，對於系爭房屋出租予原告乙事一無所悉，對
      於承租事件所衍生工程損失糾紛及系爭租約內容，陳芊霖
      一概不予承認等語，有竹北光明存證號碼000457存證信函
      在卷可稽（見本院卷一第42頁），證人何俊明並證稱：系
      爭房屋另外一位房東（指陳芊霖）有跟我電話往來，原告
      有想過要跟陳芊霖承租系爭房屋，但陳芊霖堅持不出租，
      其表示先前跟被告間有問題，系爭房屋出租並未經其同意
      等語（見本院卷三第47頁），經本院於審理時，再次向被
      告確認其出租系爭房屋有無取得陳芊霖同意一節，被告陳
      稱：「陳芊霖一直沒有明確答覆」等語（見本院卷二第16
      頁），則揆諸前開規定，被告並未取得系爭房屋另一共有
      人陳芊霖之同意出租系爭房屋，而被告之應有部分比例僅
      1/2，並未符合共有人過半數及其應有部分合計過半數之
      規定，則被告逕與原告簽立系爭租約，經系爭房屋共有人
      陳芊霖本於所有權向原告主張其無法承租系爭房屋，依前
      開說明，原告自得依債務不履行規定對被告行使權利。
　　⒊被告雖辯稱系爭租約經第2次補簽時，業已約定「乙方租賃
      房屋全由甲方全權處理」云云，惟此項約定僅得說明被告
      須負責處理系爭房屋共有人間之內部事宜，然無法執上開
      約定即可認定被告取得陳芊霖之同意而得出租系爭房屋，
      此外，被告至辯論終結前始終未提出其於簽立系爭租約時
      有取得陳芊霖之同意出租系爭房屋，則原告以其遭系爭房
      屋之共有人陳芊霖表示拒絕承認系爭房屋之出租事宜，而
      向被告解除系爭租約，自屬有據。
　　⒋因可歸責於債務人之事由，致為不完全給付者，債權人得
      依關於給付遲延或給付不能之規定行使其權利。因可歸責
      於債務人之事由，致給付不能者，債權人得請求賠償損害
      。債權人於有第226條之情形時，得解除其契約。民法第2
      27條第1項、第226條第1項、第256條分別定有明文。查系
      爭房屋因共有人陳芊霖主張所有權之權利，並拒絕承認系
      爭租約，致被告出租系爭房屋存有權利瑕疵擔保情事，原
      告遂於108年10月7日以存證信函向被告解除系爭租約，有
      台北北門郵局存證號碼002677存證信函在卷可憑（見本院
      卷一第46-53頁），並將存證信函內容再次以LINE通訊軟
      體傳送予被告，有訊息內容附卷可稽（見本院卷一第54頁
      ），被告並自陳有收受該則訊息內容（見本院卷二第117
      頁），是原告依上開規定行使解除權解除系爭租約，於法
      有據。
　　⒌被告雖抗辯原告於108年10月7日告知解除契約時，有於同
      年月9日前往仲介處進行第二次補簽約云云，就第二次補
      簽約之時點，雖證人曹賽娥證稱：兩造於108年10月9日有
      因系爭房屋共有人提到不想租，因而於該日進行第二次簽
      約云云（見本院卷三第100、105、106頁），證人林莉甄
      證稱：兩造於108年10月9日訂立增補契約云云（見本院卷
      三第158頁）；然查，原告於108年9月7日即有以LINE通訊
      軟體向仲介林莉甄索取系爭房屋之所有權資料，林莉甄於
      同年月9日回應：系爭房屋的事沒有問題，被告要全權負
      責，原告於同日即有向林莉甄表示須請被告提出有取得全
      權處理之授權書，及另一共有人簽立之租賃契約書，何俊
      明又與同年月8日向林莉甄表示已查得所有權人資料，並
      要求林莉甄須向原告說明所有權及權利範圍情形，林莉甄
      亦表示房子的事沒問題等情，有原告提出LINE對話紀錄為
      憑（見本院卷二第69-75頁），被告並於同年月24日上午1
      0時29分以LINE通訊軟體告知原告：「我今天到彰化，在
      仲介處會合，到達時在通知你」，經原告再次於同日下午
      2時7分向被告確認是否抵達彰化，被告回應「到了」，亦
      有原告提出LINE對話紀錄為佐（見本院卷二第83頁）；且
      證人何俊明證稱：與被告約第二次簽約時間為108年9月24
      日，係因陳芊霖有以電話告知沒有同意原告承租系爭房屋
      等語（見本院卷三第49-50頁），證人何俊明並提供其與
      原告間LINE對話紀錄為佐（見本院卷三第71頁），該則對
      話記錄內容顯示何俊明於108年9月24日向原告告知被告從
      北投搭國光客運到彰化及接送、碰面之事宜；再參以被告
      提出其與林莉甄間之LINE對話紀錄，林莉甄於108年9月24
      日上午8時10分即有向被告表示原告要跟被告見面聊一下
      ，請被告撥空下來一趟等語，對照兩造間同日之對話內容
      ，可見兩造應係於108年9月24日前往仲介處針對系爭房屋
      有共有人之事宜為商議，並增補系爭租約，約定「乙方租
      賃房屋全由甲方全權處理」。再且，原告主張陳芊霖係於
      108年9月28日至29日間前往系爭房屋向原告提出異議，表
      示被告未經其同意出租系爭房屋等語，經證人陳癸足於本
      院審理時結證稱：其有於108年9月29日在LINE群組接獲通
      知系爭房屋暫停裝修等語（見本院卷三第196頁），並有L
      INE對話紀錄在卷可憑（見本院卷三第259頁），足認原告
      此部分主張應屬真實。另證人曹賽娥證稱被告在開庭前有
      與其聯繫法院會通知開庭等語（見本院卷三第106頁），
      本院衡酌證人曹賽娥為被告之友人，於開庭前與被告曾有
      聯繫，其所為證詞難免有偏頗被告之情，被告雖提出國光
      客運之車票（見本院卷一第186頁），據以辯稱確係於108
      年10月9日有搭乘客運至彰化云云，然被告是否與證人曹
      賽娥於是日搭乘客運至彰化，仍無從影響本院認定兩造係
      於108年9月24日訂立增補契約；至證人林莉甄為系爭租約
      之仲介者，其經手處理系爭房屋之出租事宜，倘因共有人
      行使權利而經認定被告須負賠償之責，被告將有可能轉向
      仲介求償，是證人林莉甄所為證述，亦有偏頗被告之嫌，
      而不足採信。
　　⒍再參以原告提出其於108年10月8日與被告電話連絡之錄音
      內容，原告於寄發解約之存證信函，並將該信函內容以LI
      NE通訊軟體傳送予被告後，原告致電予被告商談系爭租約
      之後續事宜，原告即有數度向被告表示解除系爭契約等情
      ，有該錄音光碟、對話譯文在卷可稽（見本院卷二第99、
      101頁、卷附證物袋），該則通話係發生於108年10月8日
      一節，亦有原告提出手機翻拍照片為證（見本院卷二第14
      1頁），倘被告所言兩造曾於108年10月9日再次訂立系爭
      租約之增補部分為是，則何以被告未就原告解除系爭租約
      乙事進行確認或商議，豈有可能僅以「乙方（原告）租賃
      房屋全由甲方（被告）全權處理」一語，即可認為被告業
      已獲得陳芊霖之授權而可出租系爭房屋，而免除原告所提
      之疑慮，是被告此部分所辯，難以採信。又契約法定解除
      權為形成權之性質，一經行使，而不待被告為任何表示，
      即發生權利義務關係變動之效果，原告既於108年10月7日
      向被告發出解除契約之存證信函，並於翌日將存證信函之
      內容再次以LINE通訊軟體通知被告，堪認原告行使法定解
      除權之意思表示業已到達被告，而已合法解除系爭租約，
      被告並未提出原告行使解除權後，兩造有何變更系爭租約
      內容合意之證明，是原告主張其已行使解除權，系爭租約
      業已解除等語，核屬有據。
　㈣系爭租約業經原告合法解除，原告得請求被告賠償所受損害
    及返還押租金
　　⒈因可歸責於債務人之事由，致給付不能者，債權人得請求
      賠償損害。解除權之行使，不妨礙損害賠償之請求。民法
      第226條第1項、第260條分別定有明文。
　　⒉原告於訂立系爭租約後，取得被告之同意開始進行系爭房
      屋之裝修，原告於裝修系爭房屋過程，始知系爭房屋尚有
      另一共有人陳芊霖，且陳芊霖業已表示不同意出租系爭房
      屋等情，業經認定如前，是原告主張依上開規定請求被告
      賠償裝修系爭房屋損害，核屬有據。
　　⒊證人陳癸足於本院審理時結證稱：我於108年間有受原告委
      託負責處理診所裝潢事宜，108年7月19日有與原告前往系
      爭房屋查看現場，同年8月14日完成報價簽約，同年9月2
      日進場開始裝修，系爭房屋1樓門口有施作藍白相間的造
      型，進門左前方有一個咖啡色的樹幹，樹幹的旁邊是櫃臺
      ，櫃臺後方是診間，診間後面是樓梯及廁所，廁所後面規
      劃為調劑室，本院卷三第229頁下方照片為系爭房屋，本
      院卷三第215頁照片為裝修前照片，最左邊的「奇波拉」
      是375號（即系爭375號房屋）、中間是377號（即系爭房
      屋），樹的右邊是379號，我知道是中醫診所，375號裝修
      前是奇波拉餐廳，他的鐵捲門上方是一塊斜板，並且有做
      圓圈圈的造型，當初在裝修時就是將該斜板封起來做成一
      面平的斜板，裝修前左側有兩支懸掛的燈管，於裝修後將
      該處用木板封起來並漆成白色。375號裝修前是無框的玻
      璃門，系爭房屋裝修前是白色鋁門窗及透明的玻璃。377
      號裝修後是有做整體的造型，照片中的門框是木工做出來
      的；377號有做藍白的間隔造型（本院卷三第229頁），37
      5號沒有做，375號的左側與隔壁的共用的柱子就是白色的
      封板沒有再做藍色的間隔（本院卷三第313頁）等語（見
      本院卷三第196、199、200頁），由證人陳癸足上開證述
      對照其所提供照片可知，證人陳癸足確實有分別為系爭房
      屋、系爭375號房屋進行裝修，被告辯稱系爭房屋並未進
      行任何裝修云云，難認可採。
　　⒋又證人陳癸足於審理時證稱：
　　　⑴附表1（本院卷一第82頁）之估價單，編號❶「騎樓木作
        造型+油漆」項目對照為本院卷二第155頁下方照片；本
        院卷二第156頁下方照片顯示大樹診所之牆面是編號❷「
        木作隔間牆」，左側與樹幹顏色相近的牆面也是隔間牆
        ，照片中之櫃臺就是編號❿「系統櫃-掛號櫃臺」，大樹
        診所下方的櫃子是編號❿「系統櫃底櫃加電信櫃」；本
        院卷二第157頁上方照片櫃臺內部與外側走廊間有一道
        門是編號❺「木作雙向門」之其中一組，診間門口原來
        有一個舊的滑門，直接在滑門上貼美耐板（編號❻）。
        下方照片是編號❿「系統櫃掛號櫃臺」；本院卷二第158
        頁上方照片是調劑室施作前的外觀，下方照片是第二個
        診間，下方照片門框處有施作估價單上編號❹「素面門
        片加門斗」；本院卷二第159頁上方照片是診間一的內
        部，就是在卷二第157 頁上方照片大樹診所的後方，上
        方照片右側可以看見滑門，由於舊有的軌道壞掉，所以
        有更換估價單上的編號❼「滑門軌道」；本院卷二第160
        頁之照片均為調劑室，對應估價單為編號編號❸隔間牆
        、編號❺雙向門，編號⓫系統櫃藥局藥櫃、工作底櫃、編
        號⓭系統櫃藥局櫃臺；剛才提示照片天花板有重新施作
        ，是估價單上之編號⓯輕鋼架；本院卷二第223頁照片所
        示隔間牆下方的踢腳板是估價單上編號⓱隔間牆用塑膠
        踢腳板；本院卷二第222頁照片所示窗戶左邊有廚房使
        用的通風口，就是估價單上編號⓰牆面補孔；估價單上
        編號編號⓬藥局直立式印表機櫃，後來更改為橫向兼作
        包藥工作櫃，報價的部分就是在原先本院卷一第82頁所
        示11,960元以差額方式在本院卷一第86頁估價單上報價
        （見附表4編號❹）；估價單上編號⓲全室地板貼板＋鋪底
        ，此項沒有施作。
　　　⑵附表2（本院卷一第84頁）之估價單，本院卷二第221 頁
        照片天花板上有4盞燈是估價單上編號❸、❹「燈具-圓形
        崁燈-舞光」，也包含挖孔及安裝。牆面中央有配電箱
        ，系爭房屋室內裝修有重新拉線，中間有一個開關孔屬
        於開關工程。本院卷二第156頁下方照片左上方圓形之
        孔也是；本院卷二第223頁照片右下方有開孔、卷二第2
        25頁於照片中櫃子內部有設計插座、卷二第227 至230
        頁所示照片，屬於編號❶「水電-線路配置、迴路、開關
        工程」；估價單編號❷「220V-20A：空調4 式+ 消毒鍋1
         式+ 招牌1 式」沒有辦法從照片直接看得出來，因為
        在裝修過程不會特別去拍哪一條線是屬於哪一個位置；
        本院卷二第156頁下方、第158頁、第159頁、第160頁照
        片天花板上有一個方形框框，屬於估價單上編號❺、❻「
        燈具-2尺4 管輕鋼架燈T-BAR36w」，含安裝，只要是天
        花板上有方形框的燈具都是這個項目；本院卷二第226
        頁照片之牆角處有估價單上編號❽「廁所牆面洗孔」，
        該位置是要做為管路排水之用；本院卷二第221頁照片
        靠近鋁門窗處，鋁門窗與配電向中間有做一個白色小的
        木櫃，裡面試放置估價單上編號❾「廣告招牌-國際牌定
        時器-220V專用」。
　　　⑶附表3（本院卷一第85頁）之估價單，本院卷二第155頁
        上方、第231頁下方照片於遮雨棚的下方有日光燈座及
        燈管，原先就有設置，但是在施作本件工程時有更新，
        為估價單上編號❶「騎樓山形-LED雙管燈組-4尺」，靠
        近馬路有一組，靠近店門面有一組，剛才提示的照片都
        是靠近店門面的位置；編號❷、❸「腳踏式出水控制器」
        ，其中本院卷二第159頁下方照片中，有在該處裝設洗
        手台，洗手台有裝設腳踏式出水控制器，這是因為醫生
        在看診的過程會有接觸，為了不要用手去撥水龍頭，所
        以用腳踩的方式使水龍頭出水。另可參卷二第232頁照
        片，照片洗手台下方有一個腳踏板的設置；編號❹「輕
        鋼架專用循環扇」可見本院卷二第156頁上方照片中，
        在輕鋼架天花板上方有裝設循環扇，總共有3座，剛才
        照片只有其中一座，另外兩座必須要看設計圖才能確認
        。經檢視本院卷二第221頁之照片顯示有2座循環扇，其
        中一座為第156頁上方的循環扇，目前只能找到兩座，
        剩下一座找不到；編號❺「診間2-消音棉」項目可參本
        院卷二第233頁照片所示嵌在木頭間隔中的材料就是消
        音棉。
　　　⑷附表4（本院卷一第86頁）之估價單，編號❶「單面波麗
        板+鋁條收邊」、「木工-木作隔間牆+鋁條收邊」可參
        本院卷二第第160頁下方照片，左側白色區域就是波麗
        板，在波麗板中可以看到十字的線條，就是鋁條收邊；
        編號❷「木作雙向門」項目可參本院卷二第160頁下方照
        片所示前方圓弧木門就是木作雙向門；編號❸「系統櫃-
        藥局藥櫃(增加3組吊櫃）」項目可參本院卷二第160頁
        下方照片所示，在底側的牆面上掛在牆上有3 組系統櫃
        合併在一起；編號❹「系統櫃-藥局直立式印表機櫃更改
        為橫向兼作包藥工作櫃(補差額）」項目可參本院卷二
        第160頁下方照片所示，在底側的牆面下方的系統櫃，
        可以看到有一組左右對稱的櫃子，中間是可以拉出的拉
        盤，是要放置印表機，上方的桌面可以作為包藥使用，
        該處原先是設計成1台印表機，後來依照原告的要求改
        成放置2台印表機，並且要橫向的放置；編號❺、❻、❼「
        排風扇、集塵罩、安裝費」項目可參卷二第161頁上方
        照片所示，可以看到排風扇，並且在排風扇的周圍有設
        計一個口字型的集塵罩。
　　　⑸附表5（本院卷一第87頁）之估價單，編號❶「不銹鋼洗
        手盆全套」、❷「腳踏式出水控制器」、❸「安裝費」項
        目，由於本院卷一第84頁估價單上所載不銹鋼洗手盆2
        組是診間1、調劑室的洗手盆，本院卷二第159頁上方照
        片為診間1之洗手盆，本院卷二第160頁下方照片為調劑
        室之洗手盆，本院卷二第158頁下方照片為診間2之洗手
        盆，為本院卷一第87頁估價單上估價之項目，腳踏式出
        水控制器是對應診間2之洗手盆，為本院卷二第232頁照
        片所示；編號❹「疫苗冰箱專用迴路+指定電壓+電源線
        徑工程」項目，因疫苗冰箱的迴路及電線等裝置是埋設
        在牆內，無法以拍照的方式顯現，當時設置疫苗冰箱的
        位置是在本院卷二第156頁上方照片所示櫃臺左側有一
        個咖啡色方柱體內；編號❺「大門鋁門鎖更換」、編號❻
        「廁所門鎖更換」項目沒有特別拍照，但是確實有更換
        ，施作的師傅也有跟我請款；編號❼「小冰箱木櫃」項
        目，可參本院卷二第159頁下方照片所示地上有一個木
        製的凳子，這是設計用來可以擺放UPS使用，可以散熱
        ，並且也依照原告需求可以擺放不用控溫的小冰箱使用
        。
　　　⑹附表6、7（本院卷一第88、89頁估價單），附表6編號❶
        「熱水器」，可參本院卷二第163頁照片上方所示即為
        熱水器，附表7編號❷、❸為配管、配電及安裝的報價。
        熱水器是由我這邊的師傅購買，原告當初並沒有提供熱
        水器給我們。
　　　⑺附表8（本院卷一第90頁估價單），編號❶「木作拆除」
        項目為本院卷二第235至240頁照片所示，關於系統櫃的
        部分在拆除下來後有移到隔壁去，但有1、2 組是無法
        使用的；關於拆除部分的計價方式是師傅會到現場評估
        所需要的人力及時間給我報價，我再將報價提供給原告
        ；編號❷「廢棄物清理」項目為本院卷二第235至240頁
        照片所示，線路的拆除是沒有辦法重複使用，就是當廢
        棄物處理；編號❸「水電拆除」、❹「油漆恢復」、❺「
        系統櫃拆除」項目確實有實際施作。
　　　⑻系爭房屋拆除項目有移至系爭375號房屋者：
　　　　①附表1編號❿「系統櫃-掛號櫃臺＋底櫃＋電信櫃1式」、
          編號⓫「系統櫃-藥局藥櫃＋工作底櫃1式」、編號⓭「
          系統櫃-藥局櫃臺1式」，除電信櫃印象中子拆下來是
          無法繼續使用的，其餘有移至系爭375號房屋。
　　　　②附表2編號❸「圓形崁燈-舞光」、編號❺「輕鋼架燈」
          、編號❼「不銹鋼三角洗手盆全套（小）2組」、編號
          ❾「國際牌定時器」有拆下移至系爭375號房屋。
　　　　③附表3編號❷「腳踏式出水控制器」、編號❹「輕鋼架專
          用循環扇3組」有拆下移至系爭375號房屋。
　　　　④附表4編號❸「系統櫃-藥局藥櫃（增加3組吊櫃）1 式
          」、❹「系統櫃-藥局直立式印表機櫃更改為橫向兼作
          包藥工作櫃（補差額）1 式」拆下後有移到系爭375
          號房屋。編號❺「正豐14吋百葉排風扇」、編號❻「排
          風扇訂作壓克力集塵罩」拆下後有交給原告。
　　　　⑤附表5編號❶「不銹鋼洗手盆全套（小）-00000000-000
          」、❷「腳踏式出水控制器-A型插電式-單冷出水-110
          V 1組」拆下來後移至系爭375號房屋。
　　　　⑥附表6編號❶所示熱水器有拆下來，但是375號房屋不需
          熱水器，所以沒有移過去，拆下來就交給原告。
　　　⑼本院卷一第82頁至第89頁之估價單瑣事項目款項業已付
        清，並有開立發票交予原告等語（見本院卷三第198、2
        00-203頁、卷四第49-55頁），並有證人陳癸足提供照
        片、估價單、付款明細、統一發票為佐（見本院卷三第
        213-317頁、卷四第61-119頁）。
　　　⑽綜上，證人陳癸足逐一就附表1至8所示各項施作於系爭
        房屋之項目逐筆對照卷附現場照片說明，並有提供統一
        發票為證，足認系爭房屋確實有經原告委託證人陳癸足
        進行施作如附表1至8所示大部分項目。
　　⒌本件原告請求裝潢損害部分：　　　
　　　⑴附表1部分應扣除編號❿「系統櫃-掛號櫃臺＋底櫃＋電信櫃
        1式」、編號⓫「系統櫃-藥局藥櫃＋工作底櫃1式」、編
        號⓭「系統櫃-藥局櫃臺1式」項目係移至系爭375號房屋
        部分；編號⓬「系統櫃-藥局直立式印表機櫃」部分已併
        入附表4編號❹，並移至系爭375號房屋，而不能重複計
        算；另須扣除證人陳癸足證述未施作之編號⓲「全室地
        板貼板+舖底」項目，故原告得請求之損害金額為210,5
        85元（計算式：41,600＋57,200＋36,400＋7,540＋7,800＋3
        ,000＋1,500＋4,500＋6,000＋22,750＋18,785＋1,560＋1,950
        ＝210,585）。
　　　⑵附表2部分應扣除編號❸「圓形崁燈-舞光」、編號❺「輕
        鋼架燈」、編號❼「不銹鋼三角洗手盆全套（小）2組」
        、編號❾「國際牌定時器」有拆下移至系爭375號房屋之
        項目，故原告得請求之損害金額為66,000元（計算式：
        52,000＋6,600＋5,600＋1,000＋800＝66,000）。
　　　⑶附表3部分應扣除編號❷「腳踏式出水控制器」、編號❹「
        輕鋼架專用循環扇3組」有拆下移至系爭375號房屋之項
        目，故原告得請求之損害金額為5,734元（計算式：1,1
        00＋500＋4,134＝5,734）。
　　　⑷附表4部分應扣除編號❸「系統櫃-藥局藥櫃（增加3組吊
        櫃）1 式」、❹「系統櫃-藥局直立式印表機櫃更改為橫
        向兼作包藥工作櫃（補差額）1 式」拆下後有移到系爭
        375號房屋之項目；又證人陳癸足證述編號❺「正豐14吋
        百葉排風扇」、編號❻「排風扇訂作壓克力集塵罩」拆
        下後有交給原告，此2項亦應扣除，故原告得請求之損
        害金額為23,450元（計算式：21,450＋1,000＋1,000＝23,
        450）。
　　　⑸附表5部分應扣除❶「不銹鋼洗手盆全套（小）-00000000
        -000」、❷「腳踏式出水控制器-A型插電式-單冷出水-1
        10V 1組」拆下來後移至系爭375號房屋之項目，故原告
        得請求之損害金額為6,650元（計算式：500＋2,500＋800
        ＋350＋2,500＝6,650）。
　　　⑹附表6編號❶所示熱水器拆下後有交還原告，原告不得請
        求此項費用；附表7得請求之損害金額為5,000元；附表
        8得請求之損害金額為80,000元。
　　　⑺綜上，原告得請求被告賠償裝潢之損害金額為397,419元
        （計算式：210,585＋66,000＋5,734＋23,450＋6,650＋5,00
        0＋80,000＝397,419）。
　　⒍又原告主張其為搬遷至系爭375號房屋，須拆除並另行安裝
      招牌、冷氣，因而致生招牌費用21,200元、冷氣費用17,8
      00元、弱電工程費用28,000元等語，業據其提出佑昇光電
      廣告報價單、空調冷氣報價單、數位通電訊科技生活館銷
      貨單為憑（見本院卷一第100-104頁），其依上開規定請
      求被告賠償67,000元（計算式：21,200＋17,800＋28,000＝6
      7,000） ，核屬有據。
　　⒎原告於簽訂系爭租約時，有經仲介公司收取21,500元之服
      務費乙情，業經證人林莉甄證述明確（見本院卷三第159-
      160頁），並有原告提出服務費確認單為憑（見本院卷一
      第40頁），再者，原告因訂立系爭租約而交付押租金86,0
      00元予被告一節，為被告所不爭執，原告主張因可歸責於
      被告之事由而解除系爭租約，請求被告賠償已支付之21,5
      00元，並返還受領之押租金86,000元，亦屬有據。
　㈤給付無確定期限者，債務人於債權人得請求給付時，經其催
    告而未為給付，自受催告時起，負遲延責任。其經債權人起
    訴而送達訴狀，或依督促程序送達支付命令，或為其他相類
    之行為者，與催告有同一之效力。遲延之債務，以支付金錢
    為標的者，債權人得請求依法定利率計算之遲延利息。應付
    利息之債務，其利率未經約定，亦無法律可據者，週年利率
    為5 ％。民法第229 條第2項、第233條第1項前段及第203 條
    定有明文。原告請求返還押租金86,000元部分，業將108年1
    0月7日臺北北門郵局存證號碼002677存證信函以LINE通訊軟
    體，於同年月8日傳送予被告，有LINE對話紀錄為憑（見本
    院卷一第54頁），原告就此部分金額請求自同年月12日起算
    遲延利息，合於存證信函催告之內容，而屬有據；原告就其
    餘請求款項485,919元（計算式：397,419＋67,000＋21,500＝4
    85,919），請求自起訴狀繕本送達翌日起即108年12月9日（
    見本院卷一第112頁），均至清償日止，按年息百分之五計
    算之利息，應予准許。
四、綜上所述，原告依民法第226條第1項、第227條第1項、第25
    6條及347條準用第353條規定，請求被告給付571,919元（計
    算式：485,919＋86,000＝571,919），及其中86,000元自108
    年10月12日起，485,919元自同年12月9日起，均至清償日止
    ，按年息百分之五計算之利息，為有理由；逾此範圍之請求
    ，為無理由，應予駁回。
五、兩造陳明願供擔保，聲請宣告假執行及免為假執行，經核原
    告勝訴部分，合於法律規定，爰分別酌定相當之擔保金額宣
    告之；原告其餘假執行之聲請，因訴之駁回而失所依據，不
    予准許。
六、本件事證已臻明確，兩造其餘攻擊防禦方法及所提證據，於
    判決結果不生影響，爰不一一論列，併此敘明。
七、訴訟費用負擔之依據：民事訴訟法第79條。
中　　華　　民　　國　　111 　年　　5 　　月　　31　　日
                  民事第二庭  法  官  蔡子琪
以上正本係照原本作成。
如對本判決上訴，應於判決送達後20日內向本院提出上訴狀，若
委任律師提起上訴者，應一併繳納上訴審裁判費，否則本院得不
命補正逕行駁回上訴。
中　　華　　民　　國　　111 　年　　6 　　月　　10　　日
                              書記官  周苡彤